【裁判字號】    97,訴,105
【裁判日期】    970610
【裁判案由】    強盜等
【裁判全文】
臺灣宜蘭地方法院刑事判決               97年度訴字第105號
公  訴  人  臺灣宜蘭地方法院檢察署檢察官
被      告  丙○○
                    （現於臺灣宜蘭看守所羈押中）
選任辯護人  李蒼棟律師
被      告  甲○○
                      樓
                    （另案現於臺灣宜蘭監獄執行中）
指定辯護人  本院公設辯護人  丁○○
被      告  乙○○
                      樓
選任辯護人  柯士斌律師
上列被告因犯強盜等案件，經檢察官提起公訴（97年度偵字第46
1、463、571號），本院判決如下：
    主  文
丙○○意圖為自己不法之所有，結夥三人以上，攜帶兇器，以脅
迫至使不能抗拒，而取他人之物，累犯，處有期徒刑捌年。扣案
之西瓜刀壹把及空氣槍壹枝（槍枝管制編號000000000
0號）均沒收。又共同竊盜，累犯，處有期徒刑捌月。應執行有
期徒刑捌年肆月。扣案之西瓜刀壹把及空氣槍壹枝（槍枝管制編
號0000000000號）均沒收。
甲○○意圖為自己不法之所有，結夥三人以上，攜帶兇器，以脅
迫至使不能抗拒，而取他人之物，累犯，處有期徒刑捌年。扣案
之西瓜刀壹把及空氣槍壹枝（槍枝管制編號000000000
0號）均沒收。又共同竊盜，累犯，處有期徒刑捌月。應執行有
期徒刑捌年肆月。扣案之西瓜刀壹把及空氣槍壹枝（槍枝管制編
號0000000000號）均沒收。
乙○○意圖為自己不法之所有，結夥三人以上，攜帶兇器，以脅
迫至使不能抗拒，而取他人之物，累犯，處有期徒刑柒年陸月。
扣案之西瓜刀壹把及空氣槍壹枝（槍枝管制編號0000000
000號）均沒收。
乙○○被訴竊盜部分無罪。
    事  實
一、丙○○前因犯竊盜、毒品案件，經臺灣高等法院、臺灣板橋
    地方法院分別以93年度上易字第1748號、93年度簡字第3766
    號判處有期徒刑1年、4月，並定應執行刑為1年2月確定，又
    因犯毒品案件，經臺灣板橋地方法院以94年度訴字第2247號
    判處有期徒刑7月、5月，並定應執行刑為11月確定，上開各
    罪於民國94年4月12日入監執行，於96年2月21日縮刑期滿執
    行完畢。甲○○前因犯恐嚇取財案件，經臺灣高等法院以91
    年度上訴字第3501號判處有期徒刑1年確定，於92年8月12日
    入監執行，於93年5月14日縮刑期滿執行完畢，又因竊盜案
    件，經臺灣板橋地方法院以94年度易字第447號判處有期徒
    刑1年確定，於95年3月24日入監執行，於96年1月26日假釋
    出監，並於96年2月27日縮刑期滿執行完畢。乙○○前因犯
    毒品案件，經臺灣板橋地方法院以93年度易字第334號判處
    有期徒刑5月確定，於93年12月4日入監執行，於94年4月22
    日縮刑期滿執行完畢，又因違反替代役實施條例、竊盜、偽
    造文書、毒品案件，經分別判處有期徒刑3月、8月、3月、8
    月，經減刑並定應執行刑為10月確定，於95年4月27日入監
    執行，於96年7月4日縮刑期滿執行完畢。詎均不知悔改，丙○○、甲○○、乙○○3人共同基於為自己不法所有而強盜
    他人財物之犯意聯絡，於民國96年10月24日凌晨6時許，由
    丙○○駕駛租用之黑色小客車搭載甲○○、乙○○至宜蘭宜
    蘭市○○路○段95號之亞特蘭遊藝場前，由乙○○先進入該
    店內藉打玩電子遊戲機之際，勘查遊藝場環境，丙○○、甲○○先駕車離開，丙○○及甲○○另行共同基於意圖為自己
    不法所有之犯意聯絡，由丙○○駕駛上開車輛載甲○○至宜
    蘭縣宜蘭市○○路129號前，由甲○○下車，持其所有之自
    備鑰匙1把竊取林恒敏所使用停放於該處之車牌號碼L2-7841
    號自用小客車，甲○○得手後，即駕駛該竊得之車輛，與丙○○2人於宜蘭縣礁溪鄉○○道附近會合，再由甲○○駕駛
    前開竊得之自用小客車，搭載丙○○回到亞特蘭遊藝場，乙○○即出來回報店內情況後，丙○○、甲○○、乙○○於車
    內等待，嗣遊藝場內客人均離開後，由乙○○在外把風，丙○○則頭戴其所有之頭套及手持其所有客觀上足以對人之生
    命、身體安全構成威脅且具有危險性可供為兇器使用之西瓜
    刀1把，甲○○則頭戴其所有之帽子，臉上戴上其所有之口
    罩，並手持其所有客觀上足以對人之生命、身體安全構成威
    脅且具有危險性可供為兇器使用之空氣槍1枝（槍枝管制編
    號0000000000號，甲○○另涉違反槍砲彈藥刀械管制條例罪
    嫌部分，另由臺灣板橋地方法院檢察署偵辦），共同進入亞
    特蘭遊藝場內，喝令遊藝場店員陳雅倫將金錢交出，以此脅
    迫之方式，至使陳雅倫不能抗拒，而交付內有現金約1萬餘
    元之皮包1只予丙○○、甲○○，丙○○、甲○○及乙○○3
    人得手後，旋駕車逃逸，並將所強盜而得之款項朋分花用。
    嗣經陳雅倫、林恒敏向警方報案後，始循線查獲，並扣得丙○○所有之西瓜刀1把及甲○○所有之空氣槍1枝。
二、案經林恆敏訴由宜蘭縣政府警察局宜蘭分局報請臺灣宜蘭地
    方法院檢察署檢察官偵查起訴。
    理  由
甲、有罪部分：
壹、程序部分：
    按被告以外之人於審判外之言詞或書面陳述，除法律有規定
    者外，不得作為證據，刑事訴訟法第159條第1項定有明文。
    查本件就被告乙○○部分，證人丙○○、甲○○於警詢中之
    陳述，係屬於被告以外之人於審判外之陳述，被告乙○○並
    已否認上開陳述之證據能力，復無刑事訴訟法第159條之2至
    第159條之5例外得為證據之情形，則依上開法條規定，就被
    告乙○○部分，證人丙○○、甲○○於警詢中之陳述，無證
    據能力。至被告3人就證人林品均、林恆敏、陳雅倫於警詢
    之供述，雖屬被告以外之人於審判外之陳述，惟被告3人及
    辯護人於本院調查證據時，均已知有同法第159條第1項不得
    為證據之情形，而未於言詞辯論終結前聲明異議，依同法第
    159條之5第2項之規定，視為有同條第1項之同意，本院審酌
    上開證人之言詞陳述作成時之情況，認為適當，爰依同法第
    159條之5第1項之規定認有證據能力，合先敘明。
貳、實體部分：
一、訊據被告丙○○、甲○○對於上揭強盜、竊盜之犯行均坦承
    不諱，訊據被告乙○○則矢口否認有何強盜之犯行，被告乙○○辯稱：伊只是入內打玩電子遊戲機而已並未參與強盜犯
    行云云。經查：
（一）上開事實，業據告訴人林恆敏、陳雅倫指述甚詳，並經證
      人丙○○、甲○○、林品均於偵查中證述明確，且有現場
      照片、監視錄影系統翻拍照片、通訊調閱查詢單在卷可稽
      ，復有西瓜刀1把及空氣槍1枝（槍枝管制編號0000000000
       號）扣案可資參佐，核均與被告丙○○、甲○○上開任
       意性自白之事實相符，自堪信為真實。
（二）被告乙○○雖否認有參與強盜之犯行云云，然經證人丙○○於偵查中證稱：「我叫乙○○到遊藝場後，先去看裡面
      有幾個人，我拿不到1千元給他進去玩，要他出來告訴我
      有多少客人，這樣我和甲○○比較好搶，而且他在車上有
      看到我帶西瓜刀、頭套，他雖然沒問我，但他應該知道那
      是我們要去搶的工具……期間乙○○有打電話給我，我也
      有打給他，主要是說裡面有幾個人，並說我們到時再打給
      他，到遊藝場旁邊一家冷氣行時，我們叫他出來，他上車
      後告訴我們店裡有3、4個人，我決定先不要下去，我們3
      人就在車上等約20分鐘，看到裡面有人出來開車走了……
      我看到店裡沒有客人，我跟甲○○說我們下去，我們2人
      在車上就先戴好頭套下去，我拿西瓜刀，甲○○拿1支槍
      ，乙○○則在外面幫我們看」等語（見97年度偵字第461
      號卷第5頁筆錄），與其於本院審理時所證述：「我叫他
      進去的時候，我叫他幫我看裡面有幾個人，他有問我看幾
      個人要做何事，我就要他進去看就對了，後來我跟他說我
      會打電話問你，你跟我說，我要判斷裡面有沒有人‧‧因
      為他有出力幫我們進去先看有幾人，所以分錢給他‧‧乙○○知道我與甲○○的目的是要搶遊藝場」等語（見本院
      卷第148-149頁筆錄）大致相符，且與被告乙○○於警詢
      時自承：「他們有叫我先行進入該店察看，後來行搶錢前
      也有問我店內有沒有客人，我當時有回答說有2、3人而已
      」等語（見警卷第3頁筆錄）亦相符合，故可知被告乙○○當日與被告丙○○、甲○○前往亞特蘭遊藝場時，除入
      內察看遊藝場內之人數為何並回報與被告丙○○、甲○○
      外，並於被告丙○○、甲○○2人行搶時，於遊藝場外把
      風，事後並分得贓款，被告乙○○實有與被告丙○○、甲○○為強盜之犯意聯絡及行為分擔甚明。至被告乙○○雖
      否認事前知悉被告丙○○、甲○○2人欲為強盜之犯行云
      云，然查被告乙○○既與被告丙○○、甲○○共同乘車前
      來宜蘭，而被告丙○○所有之西瓜刀、頭套與被告甲○○
      所有之空氣槍均放置於車上，被告乙○○豈有可能不知？
      且被告乙○○竟由被告丙○○提供金錢由其單獨進入內打
      玩電子遊戲機，並要求被告乙○○回報遊藝場內人數為何
      ，被告乙○○顯已知悉被告丙○○、甲○○2人實有強盜
      財物之意圖，而被告乙○○仍共同參與並回報人數與被告
      丙○○知悉，且事後被告丙○○、甲○○2人竊得車輛返
      回後，被告乙○○尚與被告丙○○、甲○○在車上等候店
      內之人離去，始由被告丙○○、甲○○2人進入強盜，被
      告乙○○雖未同時入內，然被告乙○○實有與被告丙○○
      、甲○○為共同強盜之犯意聯絡甚明。從而，被告乙○○
      與被告丙○○、甲○○就上揭強盜犯行有犯意之聯絡及行
      為之分擔，實堪以認定，被告乙○○空言否認其有參與強
      盜之犯行云云，顯係卸責之詞，不足採信。
（三）綜上所述，本件事證明確，被告丙○○、甲○○與被告乙○○結夥3人攜帶兇器強盜之犯行及被告丙○○、甲○○
      2人共同竊盜之犯行，均堪以認定，均應依法論科。
二、核被告丙○○、甲○○、乙○○所為，均係犯刑法第330條
    第1項之結夥3人以上攜帶兇器強盜罪；被告丙○○、甲○○
    另犯刑法第320條第1項之竊盜罪。被告丙○○、甲○○、乙○○3人就上開攜帶兇器強盜罪部分，及被告丙○○、甲○○2人就上開竊盜罪部分，分別有犯意之聯絡及行為之分擔
    ，均為共同正犯。被告丙○○、甲○○所犯上開2罪，犯意
    各別，行為互殊，應分論併罰。查被告丙○○前因犯竊盜、
    毒品案件，經臺灣高等法院、臺灣板橋地方法院分別以93年
    度上易字第1748號、93年度簡字第3766號判處有期徒刑1年
    、4 月，並定應執行刑為1年2月確定，又因犯毒品案件，經
    臺灣板橋地方法院以94年度訴字第2247號判處有期徒刑7月
    、5月，並定應執行刑為11月確定，上開各罪於94年4月12
    日入監執行，於96年2月21日縮刑期滿執行完畢；被告甲○○前因犯恐嚇取財案件，經臺灣高等法院以91年度上訴字第
    3501號判處有期徒刑1年確定，於92年8月12日入監執行，於
    93年5月14日縮刑期滿執行完畢，又因竊盜案件，經臺灣板
    橋地方法院以94年度易字第447號判處有期徒刑1年確定，於
    95年3月24日入監執行，於96年1月26日假釋出監，並於96年
    2月27日縮刑期滿執行完畢；被告乙○○前因犯毒品案件，
    經臺灣板橋地方法院以93年度易字第334號判處有期徒刑5月
    確定，於93年12月4日入監執行，於94年4月22日縮刑期滿執
    行完畢，又因違反替代役實施條例、竊盜、偽造文書、毒品
    案件，經分別判處有期徒刑3月、8月、3月、8月，經減刑並
    定應執行刑為10月確定，於95年4月27日入監執行，於96年7
    月4日縮刑期滿執行完畢，有卷附臺灣高等法院被告前案紀
    錄表可按，其等3人受有期徒刑之執行完畢，5年以內故意再
    犯本件法定刑為有期徒刑以上之前開罪，均為累犯，均應依
    法加重其刑。爰審酌被告3人持槍及西瓜刀強盜他人財物，
    對社會治安所生危害甚鉅，被告丙○○、甲○○另又竊取他
    人汽車，侵害他人財產法益，及其犯罪之目的、手段、被害
    人所受之損害，及被告犯罪後之態度等一切情狀，分別量處
    如主文所示之刑，並就被告丙○○、甲○○部分定其應執行
    刑。扣案之西瓜刀1把及空氣槍1枝，分別為被告丙○○及甲○○所有供本件犯罪所用之物，均應依刑法第38條第1項第2
    款之規定宣告沒收。至被告丙○○所有之頭套1頂、被告甲○○所有之帽子1頂、口罩1個及竊車所用之鑰匙1把，雖分
    別為被告丙○○、甲○○所有供本件犯罪所用之物，惟均經
    被告丟棄滅失，業據被告丙○○、甲○○供述在卷，爰均不
    另為沒收之諭知，附此敘明。
乙、無罪部分：
壹、公訴意旨另以：被告乙○○與被告丙○○、甲○○共同基於
    為自己不法所有之犯意聯絡，在宜蘭縣宜蘭市○○路129號
    前，由甲○○持其所有之自備鑰匙1把，竊取林恒敏所使用
    停放於該處之車牌號碼L2-7841號自用小客車，因認被告乙○○另涉犯刑法第320條第1項之竊盜罪。
貳、按犯罪事實應依證據認定，無證據不得推定其犯罪事實；又
    不能證明被告犯罪者，應諭知無罪之判決，刑事訴訟法第15
    4條第2項、第301條第1項前段分別定有明文。又事實之認定
    ，應憑證據，如未能發現相當證據，或證據不足以證明，自
    不能以推測或擬制之方法，為裁判基礎；且認定不利於被告
    之事實須依積極證據，苟積極證據不足為不利於被告事實之
    認定時，即應為有利於被告之認定；另認定犯罪事實所憑之
    證據，雖不以直接證據為限，間接證據亦包括在內，然而無
    論直接證據或間接證據，其為訴訟上之證明，須於通常一般
    之人均不致有所懷疑，而得確信其為真實之程度者，始得據
    為有罪之認定，倘其證明尚未達到此一程度，而有合理之懷
    疑存在而無從使事實審法院得有罪之確信時，即應由法院為
    諭知被告無罪之判決（最高法院40年台上字第86號、30年台
    上字第816號、76年台上字第4986號判例可資參照）。
參、本件公訴人認被告乙○○涉犯上開竊盜罪嫌，無非係以告訴
    人林恆敏之指述、自小客車遭竊地點指證照片等件為其論據
    。訊據被告乙○○堅決否認有竊盜之犯行，辯稱：沒有竊車
    等語。經查，被告丙○○、甲○○固有於前開時地竊取告訴
    人林恆敏之車輛，然經證人丙○○於本院審理中證稱：「我
    跟甲○○講要去偷車，當時乙○○已經進去打電動了」等語
    （見本院卷第144-145頁筆錄），核與證人甲○○於本院審
    理時證稱：「去偷車前沒有告訴乙○○要去偷車」等語相符
    （見本院卷第157頁筆錄），顯見被告丙○○及甲○○前往
    竊車時，被告乙○○人在亞特蘭遊藝場內藉打玩遊戲機而勘
    查現場狀況，對於被告丙○○及甲○○竊取車輛之部分，並
    未有何犯意之聯絡及行為之分擔，故尚難僅憑其等3人有共
    同參與強盜之犯行，即謂被告乙○○有參與竊車之犯行，從
    而，依公訴人起訴所憑之前述證據，不能證明被告乙○○有
    上開竊盜犯行之事實，本件復查無其他積極證據足資證明被
    告乙○○有公訴人所指之竊盜犯行，揆諸前揭說明，就被告
    乙○○竊盜部分，自應為無罪判決之諭知。
據上論斷，應依刑事訴訟法第299條第1項前段、第301條第1項前
段，刑法第28條、第330條第1項、第320條第1項、第47條第1項
、第51條第5款、第38條第1項第2款，判決如主文。
本案經檢察官張立言到庭執行職務
中    華    民    國    97    年    6     月    10    日
                  刑事第二庭審判長法  官  黃永勝
                                  法  官  陳映佐
                                  法  官  鄭貽馨
以上正本證明與原本無異。
如不服本判決應於收受本判決後10日內向本院提出上訴書狀，並
應敘述具體理由。若未敘述理由者，應於上訴期間屆滿後20日內
向本院補提理由書狀(均須按他造當事人之人數附繕本)。
                                  書記官  林嘉萍
中    華    民    國    97    年    6     月    11    日
附錄本案論罪科刑法條全文：
中華民國刑法第320條第1項
（普通竊盜罪、竊佔罪）
意圖為自己或第三人不法之所有，而竊取他人之動產者，為竊盜
罪，處 5 年以下有期徒刑、拘役或 5 百元以下罰金。
中華民國刑法第330條第1項
（加重強盜罪）
犯強盜罪而有第321條第1項各款情形之一者，處7年以上有期徒
刑。


司法院資訊處製作；財團法人民間司法改革基金會備份。
